臺灣高雄地方法院刑事判決　　　　　　　　　　　　　　九十一年度訴字第六八號
　　公　訴　人　臺灣高雄地方法院檢察署檢察官
　　被　　　告　乙○○
　　被　　　告　甲○○
　　共　　　同　吳春生
　　選任辯護人
右列被告等因違反電信法等案件，經檢察官提起公訴（九十年度偵字第二一○五八號
），本院判決如左：
    主  文
乙○○、甲○○共同連續意圖為自己不法之利益，以無線方式，盜用他人電信設備通
信，各處有期徒刑柒月。均緩刑貳年。
中油公司員工制服貳件、偽造之「張簡瑞益」之國民身分證壹枚、無線電話機壹具，
及臺新銀行預備金申請書、萬泰銀行救急現金卡申請書上偽造之「蔡文通」、「林瑞
華」、「林啟茂」、「林祐生」、「徐祥益」、「陳永昌」、「羅忠南」、「劉家進
」、「曾長家」、「聶海全」、「張簡瑞益」及「劉日郎」等十二人之署押共貳拾貳
枚，均沒收之。
    事  實
一、乙○○、甲○○二人與周金福、周榮成、羅清月、陳璽元及俞國安等五人（以上
    五人均由本院另案審結），因經濟拮据，竟共同基於偽造私文書、偽造特種文書
    、偽造公印文、詐欺取財及盜接他人電信設備通信之概括犯意聯絡，為下列行為
    ：
  (一)由陳璽元於民國九十年八月下旬，經由報紙刊登之分類廣告，提供其與乙○○、
    甲○○、周金福、周榮成及俞國安等六人之半身人頭照片予綽號「小高」之不詳
    姓名年籍成年男子，委由具有犯意聯絡之「小高」，在高雄市某地，分別偽造上
    有「內政部印」及「高雄市政府」或「高雄縣政府」公印文鋼印各一枚之以「蔡
    文通」、「林瑞華」、「林啟茂」、「林祐生」、「徐祥益」及「陳永昌」為名
    義之偽造國民身分證各一枚，再由俞國安以影印套接之方式，在高雄縣梓官鄉○
    ○路十二號租屋處，偽造「蔡文通」、「林瑞華」、「林啟茂」、「林祐生」、
    「徐祥益」及「陳永昌」等六人之中國鋼鐵股份有限公司（下稱「中鋼公司」）
    八十九年度各類所得扣繳暨免扣繳憑單後，(1)於同年八月三十一日，由陳璽元、
    甲○○及周金福等三人，分別持前揭偽造之「蔡文通」、「林啟茂」及「林祐生
    」國民身分證及中鋼公司八十九年度各類所得扣繳暨免扣繳憑單各一枚，分別冒
    「蔡文通」、「林啟茂」及「林祐生」名義，在高雄市○○區○○路小騎士炸雞
    店，填寫臺新國際商業銀行（下稱「臺新銀行」）預備金申請書各一份，並在申
    請書上分別偽簽「蔡文通」、「林啟茂」及「林祐生」之署押各一次後，持交臺
    新銀行承辦人員，以中鋼公司員工名義，向臺新銀行申請信用貸款而持之行使。
    (2)同年九月十一日，由乙○○、周榮成及俞國安等三人，分別持前揭偽造之「林
    瑞華」、「徐祥益」及「陳永昌」國民身分證及中鋼公司八十九年度各類所得扣
    繳暨免扣繳憑單各一枚，分別冒「林瑞華」、「徐祥益」及「陳永昌」名義，在
    高雄市○○區○○路小騎士炸雞店，填寫臺新銀行預備金申請書各一份，並在申
    請書上分別偽簽「林瑞華」、「徐祥益」及「陳永昌」之署押各一次後，持交臺
    新銀行承辦人員，以中鋼公司員工名義，向臺新銀行申請信用貸款而持之行使。
    (3)同年九月十一日，由陳璽元、乙○○、周榮成及俞國安等四人，分別持前揭偽
    造之「蔡文通」、「林瑞華」、「徐祥益」及「陳永昌」國民身分證及中鋼公司
    八十九年度各類所得扣繳暨免扣繳憑單各一枚，分別冒「蔡文通」、「林瑞華」
    、「徐祥益」及「陳永昌」名義，在高雄市○○區○○路麥當勞速食店，填寫萬
    泰商業銀行（下稱「萬泰銀行」）救急現金卡申請書各一份，並在申請書上分別
    偽簽「蔡文通」、「林瑞華」、「徐祥益」及「陳永昌」之署押各一次後，持交
    萬泰銀行承辦人員，以中鋼公司員工名義，向萬泰銀行申請信用貸款而持之行使
    ，均足生損害於「蔡文通」、「林瑞華」、「林啟茂」、「林祐生」、「徐祥益
    」及「陳永昌」等六人及臺新銀行、萬泰銀行。而乙○○、甲○○等人知悉臺新
    銀行及萬泰銀行審核過程必以其等留在前揭申請書上之中鋼公司及住家聯絡電話
    進行徵信，乃一方面由乙○○、俞國安二人於該段期間事先進入中鋼公司，俟臺
    新銀行及萬泰銀行徵信人員依申請書所載之電話進行徵信時，分別假冒「蔡文通
    」、「林瑞華」、「林啟茂」、「林祐生」、「徐祥益」及「陳永昌」之名接聽
    電話，另一方面則由羅清月假冒「蔡文通」、「林瑞華」、「林啟茂」、「林祐
    生」、「徐祥益」及「陳永昌」等六人之妻，在高雄縣梓官鄉○○路十二號租屋
    處接聽電話，而以此方式取信臺新銀行及萬泰銀行徵信人員，致使臺新銀行及萬
    泰銀行均陷於錯誤，臺新銀行因而於九十年九月間，核發現金金融提款卡計六枚
    予乙○○等人使用，萬泰銀行則於同月間，核發現金金融提款卡計四枚予乙○○
    等人使用，乙○○等人接獲臺新銀行及萬泰銀行核發之現金金融提款卡後，隨即
    於同月間，以臺新銀行核發之現金金融提款卡，連續在高雄市等地合計提領現金
    新臺幣（下同）五十七萬元，另以萬泰銀行核發之現金金融提款卡，連續在高雄
    市等地合計提領現金四十萬元後，共同朋分花用，而以此方式共計詐得九十七萬
    元。
  (二)乙○○、甲○○等人得手後食髓知味，復承前揭概括犯意，先由陳璽元於九十年
    十月間，提供其與乙○○、甲○○、周金福、周榮成及俞國安等六人之半身人頭
    照片予「小高」，委由「小高」在高雄市某地，(1)偽造上有「內政部印」及「高
    雄市政府」或「高雄縣政府」公印文鋼印各一枚之以「羅忠南」、「劉家進」、
    「曾長家」、「聶海全」、「張簡瑞益」及「劉日郎」為名義之偽造國民身分證
    各一枚。(2)偽造上有「中國石油股份有限公司石化事業部」關防公印文，表示「
    羅忠南」、「劉家進」、「曾長家」、「聶海全」、「張簡瑞益」及「劉日郎」
    等六人任職於中國石油股份有限公司（下稱「中油公司」）石化事業部之服務證
    明書各一枚。(3)偽造「羅忠南」、「劉家進」、「曾長家」、「聶海全」、「張
    簡瑞益」及「劉日郎」等六人任職於中油公司石化事業部之服務證各一枚，再由
    俞國安以影印套接之方式，在高雄縣梓官鄉○○路十二號租屋處，偽造「羅忠南
    」、「劉家進」、「曾長家」、「聶海全」、「張簡瑞益」及「劉日郎」等六人
    之中油公司八十九年度各類所得扣繳暨免扣繳憑單後，於同年十月三十日，由陳
    璽元、乙○○、甲○○、周金福、周榮成及俞國安等六人，分別冒「羅忠南」、
    「劉家進」、「曾長家」、「聶海全」、「張簡瑞益」及「劉日郎」名義，在高
    雄縣梓官鄉○○路十二號租屋處，填寫萬泰銀行救急現金卡申請書各一份，並在
    申請書上分別偽簽「羅忠南」、「劉家進」、「曾長家」、「聶海全」、「張簡
    瑞益」及「劉日郎」之署押各一次後，由陳璽元著其所有事先購得之中油公司員
    工制服，持前揭偽造之「羅忠南」、「劉家進」、「曾長家」、「聶海全」、「
    張簡瑞益」及「劉日郎」國民身分證、中油公司石化事業部服務證明書、服務證
    及八十九年度各類所得扣繳暨免扣繳憑單各一枚，送交萬泰銀行北高雄分行而行
    使之，以中油公司員工名義，向萬泰銀行申請信用貸款，足生損害於「羅忠南」
    、「劉家進」、「曾長家」、「聶海全」、「張簡瑞益」及「劉日郎」等六人及
    萬泰銀行。而乙○○、甲○○等人知悉萬泰銀行審核過程必以其等留在前揭申請
    書上之中油公司及住家聯絡電話進行徵信，乃一方面由甲○○事先翻牆進入高雄
    縣林園鄉中油公司林園廠內，以其等所有之無線電話機一具盜接中油公司林園廠
    電話至圍牆外河岸旁，俟萬泰銀行徵信人員依申請書所載之電話進行徵信時，由
    陳璽元、乙○○、甲○○、周金福、周榮成及俞國安等六人，輪流假冒「羅忠南
    」、「劉家進」、「曾長家」、「聶海全」、「張簡瑞益」及「劉日郎」之名接
    聽電話，而以此方式連續盜用他人電信設備通信。另一方面則由羅清月假冒「羅
    忠南」、「劉家進」、「曾長家」、「聶海全」、「張簡瑞益」及「劉日郎」等
    六人之妻，在高雄縣梓官鄉○○路十二號租屋處接聽電話，而以此方式取信萬泰
    銀行徵信人員，致使萬泰銀行陷於錯誤，而於同月間，核發現金金融提款卡計六
    枚予乙○○等人使用，乙○○等人接獲萬泰銀行核發之現金金融提款卡後，隨即
    於同月間，連續在高雄市等地合計提領現金六十萬元，共同朋分花用，而以此方
    式再向萬泰銀行詐得六十萬元。
  (三)嗣於九十年十一月九日，乙○○等人，以同一方式，再度分別冒「羅忠南」、「
    劉家進」、「曾長家」、「聶海全」、「張簡瑞益」及「劉日郎」名義，在高雄
    縣梓官鄉○○路十二號租屋處，填寫臺新銀行預備金申請書各一份，並在申請書
    上分別偽簽「羅忠南」、「劉家進」、「曾長家」、「聶海全」、「張簡瑞益」
    及「劉日郎」之署押各一次後，由乙○○、甲○○二人著其所有事先購得之中油
    公司員工制服（其中一套即先前陳璽元所著之制服），持前揭偽造之「羅忠南」
    、「劉家進」、「曾長家」、「聶海全」、「張簡瑞益」及「劉日郎」國民身分
    證、中油公司石化事業部服務證明書、服務證及八十九年度各類所得扣繳暨免扣
    繳憑單各一枚，持交臺新銀行大順分行行使，而著手以中油公司員工名義，向臺
    新銀行申請信用貸款時，為該行襄理劉政宗發現有異而報警當場查獲，因而未再
    向臺新銀行詐得財物而未遂，惟仍足生損害於「羅忠南」、「劉家進」、「曾長
    家」、「聶海全」、「張簡瑞益」及「劉日郎」等六人及臺新銀行。並扣得其等
    所有之中油公司員工制服二件、偽造之「張簡瑞益」之國民身分證一枚及無線電
    話機一具。迨案移臺灣高雄地方法院檢察署偵查時，乙○○、甲○○經承辦檢察
    官事先同意，供述全案案情及陳璽元、周金福、周榮成、俞國安、羅清月前揭犯
    行，使承辦檢察官據此另行查獲陳璽元、周金福、周榮成、俞國安、羅清月等五
    人。
二、案經高雄縣警察局林園分局報告暨高雄市政府警察局前鎮分局移送臺灣高雄地方
    法院檢察署檢察官偵查起訴。
    理  由
一、右揭犯罪事實業據被告乙○○、甲○○二人迭於偵及本院審理時坦承不諱，核與
    共犯陳璽元、周金福、周榮成、俞國安、羅清月等五人於本院審理時所述情節大
    致相符，並經被害人臺新銀行職員劉政宗、萬泰銀行職員胡蠂蘭於警訊及偵查時
    證述屬實，而「張簡瑞益」國民身分證及「羅忠南」、「劉家進」、「曾長家」
    、「聶海全」、「張簡瑞益」、「劉日郎」等六人之中油公司服務證明書，均屬
    偽造等節，亦有內政部警政署刑事警察局鑑驗通知書及中油公司石化事業部函文
    各一份在資佐證，此外，復有偽造「蔡文通」、「林瑞華」、「林啟茂」、「林
    祐生」、「徐祥益」及「陳永昌」等六人之國民身分證、中鋼公司八十九年度各
    類所得扣繳暨免扣繳憑單、臺新銀行預備金申請書、萬泰銀行救急現金卡申請書
    影本；偽造「羅忠南」、「劉家進」、「曾長家」、「聶海全」、「張簡瑞益」
    及「劉日郎」等六人之國民身分證、中油公司石化事業部服務證、八十九年度各
    類所得扣繳暨免扣繳憑單、臺新銀行預備金申請書、萬泰銀行救急現金卡申請書
    影本及中油公司石化事業部服務證明書正本在卷可稽，暨其等所有中油公司員工
    制服二件、偽造之「張簡瑞益」之國民身分證一枚及無線電話機一具扣案可資佐
    證，事證明確，被告乙○○、甲○○二人犯行洵堪認定，應依法加以論科。
二、核被告乙○○、甲○○二人所為，係犯電信法第五十六條第一項之以無線方式盜
    用他人電信設備通信罪、刑法第二百十六條、第二百十條行使偽造私文書罪、同
    法第二百十六條、第二百十二條行使偽造特種文書罪、同法第二百十八條第一項
    偽造公印文罪（起訴書誤載為刑法第二百十七條第一項）、同法第三百三十九條
    第一項詐欺取財罪及同條第三項第一項詐欺取財未遂罪。其二人與陳璽元、周金
    福、周榮成、俞國安、羅清月等五人就前揭犯行，均有犯意之聯絡及行為之分擔
    ，應論以共同正犯。又其二人與陳璽元、周金福、周榮成、俞國安、羅清月等五
    人共犯偽造「蔡文通」、「林瑞華」、「林啟茂」、「林祐生」、「徐祥益」、
    「陳永昌」、「羅忠南」、「劉家進」、「曾長家」、「聶海全」、「張簡瑞益
    」及「劉日郎」等十二人署押之行為，係偽造私文書之部分行為，偽造私文書及
    特種文書後進而行使，偽造之低度行為並為行使之高度行為所吸收，均不另論罪
    。再其二人與陳璽元、周金福、周榮成、俞國安、羅清月等五人，就偽造公印文
    罪及行使特種文書罪部分，與綽號「小高」之不詳姓名年籍成年男子間，具有犯
    意之聯絡及行為分擔，亦應論以共同正犯。被告乙○○、甲○○二人先後多次觸
    犯前揭各罪，除時間緊接外，並均觸犯構成要件相同罪名，顯係基於概括犯意反
    覆為之，均應依連續犯之規定分別論以一罪，並加重其刑。被告乙○○、甲○○
    所為前揭各罪，具有方法結果之牽連關係，應依刑法第五十五條規定，從一重之
    論以電信法第五十六條第一項之以無線方式盜用他人電信設備通信罪處斷。公訴
    意旨認應論以行使偽造私文書罪，稍有未洽。被告乙○○、甲○○二人經承辦檢
    察官事先同意，供述全案案情及陳璽元、周金福、周榮成、俞國安、羅清月等共
    犯之前揭犯行，使承辦檢察官另行查獲陳璽元、周金福、周榮成、俞國安、羅清
    月等五人，應依證人保護法第十四條第一項規定，減輕其刑，並依先加後減之例
    為之。爰審酌被告二人之犯罪動機、目的、手段，與生活狀況、品行、智識程度
    ，雖本件犯罪情節重大，惟其二人犯後均坦承犯行，態度良好，復已賠償被害人
    臺新銀行及萬泰銀行所受損害，有還款證明書在卷可證等一切情狀，分別量處如
    主文所示之刑，以示儆懲。末查，被告二人前均未曾受有期徒刑以上刑之宣告，
    有臺灣高等法院被告全國前案紀錄表在卷可按，其經此偵審程序後，應知警惕而
    無再犯之虞，本院認所宣告之刑以暫不執行為適當，併均宣告緩刑二年，以啟自
    新。扣案之中油公司員工制服二件、偽造之「張簡瑞益」之國民身分證一枚，為
    被告私人所有供共犯罪所用之物，應依刑法第三十八條第一項第二款規定，宣告
    沒收之，至其上之「內政部印」及「高雄市政府」公印文鋼印部分，因前開偽造
    國民身分證已沒收，而該等公印文附屬其上，自無須另為沒收之諭知。無線電話
    機一具，應依電信法第六十條，宣告沒收之。臺新銀行預備金申請書、萬泰銀行
    救急現金卡申請書上偽造之「蔡文通」、「林瑞華」、「林啟茂」、「林祐生」
    、「徐祥益」、「陳永昌」、「羅忠南」、「劉家進」、「曾長家」、「聶海全
    」、「張簡瑞益」及「劉日郎」等十二人之署押共二十二枚，應依刑法第二百十
    九條予以宣告沒收之。至其餘偽造之中鋼公司八十九年度各類所得扣繳暨免扣繳
    憑單、臺新銀行預備金申請書、萬泰銀行救急現金卡申請書、中油公司石化事業
    部服務證明書、服務證、八十九年度各類所得扣繳暨免扣繳憑單等文書，均已由
    被告等人持之交付臺新銀行及萬泰銀行而行使，已非屬被告二人所有，自無庸宣
    告沒收之。偽造之「蔡文通」、「林瑞華」、「林啟茂」、「林祐生」、「徐祥
    益」、「陳永昌」、「羅忠南」、「劉家進」、「曾長家」、「聶海全」及「劉
    日郎」等十一人之國民身分證，因未據扣案，被告二人復供承已滅失，故尚難認
    該等偽造之國民身分證尚存在，為免執行困難，爰不為沒收之諭知，其上之公印
    文鋼印部分，亦無須另為沒收之諭知。另扣案偽造之「林福正」國民身分證一枚
    ，與被告二人本件犯行無涉，亦不予宣告沒收之，併此敘明。
據上論斷，應依刑事訴訟法第二百九十九條第一項前段，電信法第五十六條第一項、
第六十條，證人保護法第十四條第一項，刑法第十一條、第二十八條、第五十六條、
第二百十六條、第二百十條、第二百十二條、第二百十八條第一項、第三百三十九條
第一項、第五十五條、第七十四條第一款，第三十八條第一項第二款、第二百十九條
，罰金罰鍰提高標準條例第一條前段，判決如主文。
本案經檢察官李門騫到庭執行職務。
中      華      民      國    九十一    年     十二     月      三      日
                                  臺灣高雄地方法院刑事第五庭
                                      法  官    劉傑民
右正本證明與原本無異。
如不服本判決，應於判決送達後十日內，向本院提出上訴狀。
                                      書記官    林秀珍
中      華      民      國    九十一    年     十二     月      三      日
附錄本判決論罪法條：
電信法第五十六條
意圖為自己或第三人不法之利益，以有線、無線或其他電磁方式，盜接或
盜用他人電信設備通信者，處五年以下有期徒刑，得併科新台幣一百五十
萬元以下罰金。
意圖供自己或第三人盜接或盜用他人電信設備通信，而製造、變造或輸入
電信器材者，處一年以上七年以下有期徒刑，得併科新台幣三百萬元以下
罰金。意圖供第三人盜接或盜用他人電信設備通信，而販賣、轉讓、出租
或出借電信器材者，亦同。
意圖供自己或第三人犯罪之用而持有前項之電信器材者，處三年以下有期
徒刑，得併科新台幣五十萬元以下罰金。
第一項及第二項之未遂犯罰之。
電信法第六十條
犯第五十六條至第五十八條之罪者，其電信器材，不問屬於犯人與否，沒
收之。
中華民國刑法第二百一十六條
 (行使偽造變造或登載不實之文書罪)
行使第二百十條至第二百十五條之文書者，依偽造、變造文書或登載不實
事項或使登載不實事項之規定處斷。
中華民國刑法第二百一十條
 (偽造變造私文書罪)
偽造、變造私文書，足以生損害於公眾或他人者，處五年以下有期徒刑。
中華民國刑法第二百一十二條
 (偽造變造特種文書罪)
偽造、變造護照、旅券、免許證、特許證及關於品行、能力服務或其他相
類之證書、介紹書，足以生損害於公眾或他人者，處一年以下有期徒刑、
拘役或三百元以下罰金。
中華民國刑法第二百一十八條
 (偽造盜用公印或公印文罪)
偽造公印或公印文者，處五年以下有期徒刑。
盜用公印或公印文足以生損害於公眾或他人者，亦同。
中華民國刑法第三百三十九條
 (普通詐欺罪)
意圖為自己或第三人不法之所有，以詐術使人將本人或第三人之物交付者
，處五年以下有期徒刑、拘役或科或併科一千元以下罰金。
以前項方法得財產上不法之利益或使第三人得之者，亦同。
前二項之未遂犯罰之。
中華民國刑法第二百一十九條
 (沒收之特例)
偽造之印章、印文或署押，不問屬於犯人與否，沒收之。
